臺灣嘉義地方法院交通事件裁定　　　　 96年度交聲字第229號
原處分機關　交通部公路總局嘉義區監理所嘉義市監理站
異　議　人　乙○○
上列異議人因違反道路交通管理處罰條例案件，對於原處分機關
即交通部公路總局嘉義區監理所嘉義市監理站中華民國96年9月3
日所為之處分（原處分案號：嘉監義裁字第裁76-AEV965938號裁
決書），聲明異議，本院裁定如下：
    主  文
異議駁回。
    理  由
一、本件原處分意旨略以：受處分人即異議人（下稱異議人）乙
    ○○於民國96年8月6日晚間22時40分許，在臺北市○○路39
    號前，因駕駛車牌號碼UF－8181號自小客車，經查獲前座乘
    客未繫安全帶，僅將安全帶拉出握於手中，扣環未依規定插
    入插座，經員警當場攔停製單舉發，並由原處分機關依道路
    交通管理處罰條例第31條第1項規定，裁處罰鍰新臺幣（下
    同）1500元之處分。
二、異議人異議意旨略以：其駕車時，前座乘客確有繫安全帶，
    係因安全帶綁在身上不舒服，才以手撐開安全帶，然經解釋
    警員由執意舉發，爰請求撤銷原處分，另為不罰之諭知等語
    。
三、按汽車行駛於道路上、其駕駛人或前座乘客未繫安全帶者，
    處駕駛人新台幣1500元罰鍰，道路交通管理處罰條例第31條
    第1項定有明文。
四、經查：
（一）異議人於96年8月6日晚間22時40分許，在臺北市○○路39
      號前，駕駛車牌號碼UF－8181號自小客車，因前座乘客未
      繫安全帶為由，遭臺北市政府警察局士林分局小隊長、警
      備隊小隊長當場製單舉發，並由原處分機關依道路交通管
      理處罰條例第31條第1項規定，裁處罰鍰1500元乙情，有
      舉發違反道路交通管理事件通知單、裁決書、異議狀各1
      份附卷可憑，堪予認定。
（二）異議人雖以上情置辯，惟證人即當場舉發之臺北市政府警
      察局士林分局小隊長甲○○到庭結證證述：其係於當日即
      96年8月6日21時到24時執行酒駕勤務，當日22時40分許，
      發現前方距離約10公尺遠，駛來異議人駕駛的自小客車，
      發現汽車前座乘客未繫安全帶，見警方攔檢，開始慌張拿
      安全帶繫上，經要求搖下乘客旁的汽車玻璃，看乘客僅抓
      住安全帶，並沒有插入插銷。經告以依規定前座乘客要繫
      安全帶，且需要扣入扣環，該前座乘客才把扣上安全帶，
      方才依法告發等情甚詳。異議人既不否認經警舉發時，其
      前座乘客以手拉住安全帶乙節，復參以本案舉發違反道路
      交通管理事件通知單上之違規事實欄亦載明「汽車前座乘
      客未依規定係安全帶（乘客用手抓住未扣入扣環）」等語
      ，並經異議人簽章表示收受無誤，有該通知單1張附卷可
      稽，益見證人甲○○上開證述情節非虛。再者，證人甲○
      ○依法執行勤務，與異議人毫無怨懟，衡情當無自陷偽證
      罪而構詞誣賴異議人之理，復查無積極證據足以證明證人
      上開證述係屬虛偽，且交通警察製單舉發違反道路交通管
      理處罰條例所列之違規事實，本質上為行政處分，係公務
      員基於職務上之權力，依法就特定之具體事件所為之具公
      法上效果之單方面行政行為，基於公務員為公法上行為具
      有公信力之原則，該行政行為當可被推定為真正，其據以
      依法處分之事實認定亦為正確無誤。本此公信原則，乃立
      法者賦予行政機關制定違反道路交通事件統一裁罰標準及
      處理細則，使執勤警員得當機處分以達其維護交通秩序、
      安全之行政目的。再按執行交通勤務警察依法律規定製單
      舉發違反道路交通管理處罰條例所列之違規事實，並由公
      路主管機關加以處罰，即係行政處分，異議人不服公路主
      管機關所為之處罰，依道路交通管理處罰條例第87條之規
      定向管轄地方法院聲明異議，自屬行政救濟程序，其舉證
      責任分配，應採民事訴訟上舉證責任分配原則，87年10月
      28 日修正公布之行政訴訟法第136條同揭此旨，而明文規
      定準用民事訴訟法第277條舉證責任分配之原則。是此，
      異議人雖以前情置辯，惟就駕駛上揭車輛有繫安全帶並未
      違規乙節，並未提出確實事證以供本院調查，是其所辯尚
      非可信，本院亦查無任何證據足資證明執勤員警有捏造事
      實違法取締之情事存在，則執勤警員本其維護交通秩序、
      安全職責所為之舉發，自應受到合法、正確之推定。
五、按安全帶之帶扣應確實扣緊，安全帶無扭曲或反轉，鬆緊度
    保持適宜；腰部安全帶置於腰部以下，肩部安全帶固定位應
    依個人調整，避免安全帶纏繞過頸部，且應置手臂上端以上
    ，汽車駕駛人及前座乘客繫安全帶實施及宣導辦法第3條第1
    項第3款定有明文，苟有違反繫帶方式即有道路交通管理處
    罰條例第31條之適用，此有交通部96年2月8日交路字第0960
    020293號函在卷可參。本案異議人駕駛系爭自用小客車，其
    前座乘客僅以手拉安全帶而未確實扣緊，已如前述，即屬未
    依規定方式繫安全帶，自有道路交通管理處罰條例第31條第
    1 項之違規行為。綜上，異議人駕駛車牌號碼UF－8181號自
    小客車於上述時間行經前開路段，其前座乘客未依規定繫安
    全帶之違規事實，即可認定。則原處分機關引用道路交通管
    理處罰條例第31條第1項之規定，裁處異議人罰鍰1500元，
    於法並無不當，本件異議無理由，應予駁回。
六、據上論結，應依道路交通管理處罰條例第87條第2項、道路
    交通案件處理辦法第19條，裁定如主文。
中　　華　　民　　國　　96　　年　　10　　月　　29　　日
                  交通法庭法　官　王慧娟
上列正本證明與原本無異。
如不服本裁定，應於裁定送達後5日內向本院提出抗告狀（應附
繕本）。
中　　華　　民　　國　　96　　年　　10　　月　　29　　日
                          書記官　黃子祝
